【裁判字號】    99,訴,584
【裁判日期】    990604
【裁判案由】    給付借款
【裁判全文】
臺灣臺南地方法院民事裁定               99年度訴字第584號
原      告  京城商業銀行股份有限公司
法定代理人  乙○○
被      告  甲○○
上列當事人間請求清償借款事件，本院裁定如下：
    主  文
本件移送臺灣高雄地方法院。
    理  由
一、按民事訴訟法第28條規定：「訴訟之全部或一部，法院認為
    無管轄權者，依原告聲請或依職權以裁定移送於其管轄法院
    。第24條之合意管轄，如當事人之一造為法人或商人，依其
    預定用於同類契約之條款而成立，按其情形顯失公平者，他
    造於為本案之言詞辯論前，得聲請移送於其管轄法院。但兩
    造均為法人或商人者，不在此限。移送訴訟之聲請被駁回者
    ，不得聲明不服。」考其立法意旨，在於當事人之一造為法
    人或商人時，通常占有經濟上之強勢地位，如因契約涉訟而
    須赴被告之住、居所地應訴，無論在組織及人員編制上，均
    尚難稱有重大不便。如法人或商人以預定用於同類契約之債
    務履行地或合意管轄條款，與非法人或商人之他造訂立契約
    時，他造就此類條款表面上雖有締約與否之自由，實際上幾
    無磋商或變更之餘地。則一旦因該契約涉訟，他造即必須遠
    赴法人或商人以定型化契約所預定之法院應訴，在考量應訴
    之不便，且多所勞費等程序上不利益之情況下，經濟上弱勢
    者往往被迫放棄應訴之機會，如此不僅顯示公平，並某程度
    侵害經濟上弱勢者在憲法上所保障之訴訟權，於是特別明文
    排除合意管轄規定之適用。是以，定型化契約當事人因此爭
    執涉訟時，如法人或商人據此向合意管轄法院起訴，在不影
    響當事人程序利益及浪費訴訟資源之情況下，非法人或商人
    之他造於為本案之言詞辯論前，得聲請移送於其管轄法院。
    因此，在無其他特別審判籍管轄法院之適用時，法院受理此
    種移轉管轄之聲請，自應依民事訴訟法第1條「以原就被」
    原則定管轄法院。
二、經查，本件兩造合意訂立之信用貸款契約書第13條固約定：
    借款人及連帶保證人不履行契約致涉訟時，同意以原告總行
    所在地即臺南市之本院為管轄法院。惟本件被告之住所為「
    高雄縣茂林鄉茂林村6鄰茂林巷100之5號」， 有被告個人基
    本資料查詢1紙在卷可參； 又原告係經營銀行業務之法人，
    兩造契約中關於合意管轄之記載，係以預先印製於約款中之
    印刷字體為之，顯然該約款為原告預定用於同類契約之條款
    ；又被告於擔任本件借款連帶保證人時之住所亦同在高雄縣
    之上開地址（見卷附信用貸款契約書），顯見被告日常作息
    活動地點多在高雄縣，自以在該處應訴最稱便利，如依上開
    條款定其管轄法院，勢將使被告須赴本院應訴，除增加被告
    之勞力、時間、費用外，甚而迫使被告放棄應訴之機會，對
    被告自有顯失公平情事。揆諸前揭規定及說明所示，本件即
    應排除合意管轄法院規定之適用。兩造間既無其他特別審判
    籍管轄法院規定之適用，依本法第1條第1項之規定，自應由
    臺灣高雄地方法院管轄，爰依被告之聲請將本件移送於該管
    轄法院。
三、依民事訴訟法第28條第1項，裁定如主文。
中    華    民    國    99    年     6    月     4     日
                  民事第三庭   審判長法  官  杭起鶴
                                     法  官  周素秋
                                     法  官  張玉萱
以上正本證明與原本無異。
如對本裁定抗告須於裁定送達後十日內向本院提出抗告狀，並應
繳納抗告費新台幣一千元整。
中    華    民    國    99    年    6     月    8     日
                                     書記官  張晶瑩

司法院資訊處製作；財團法人民間司法改革基金會備份。
